【裁判字號】    99,訴緝,146
【裁判日期】    990531
【裁判案由】    偽造文書等
【裁判全文】
臺灣臺中地方法院刑事判決             99年度訴緝字第146號
公  訴  人  臺灣臺中地方法院檢察署檢察官
被      告  甲○○原名：朱曉.
上列被告因偽造文書等案件，經檢察官提起公訴（97年度偵字第
1345號），本院判決如下：
    主       文
甲○○意圖為自己不法之所有，以詐術使人將本人之物交付，處
有期徒刑伍月，如易科罰金以新台幣壹仟元折算壹日；減為有期
徒刑貳月又拾伍日，如易科罰金以新台幣壹仟元折算壹日。緩刑
貳年。緩刑期間付保護管束。並應依本院99年度司中調字第1120
號調解程序筆錄所載，於玖拾玖年伍月參拾壹日前及同年玖月拾
日前，各以匯款匯至丙○○指定帳戶之方式，分別給付新臺幣壹
拾貳萬柒仟元及壹拾萬元。及應向指定之政府機關、政府機構、
行政法人、社區或其他符合公益目的之機構或團體提供伍拾小時
之義務勞務。
被訴行使偽造私文書部分，無罪。
    犯 罪 事 實
一、甲○○（原名朱曉玲，民國96年10月9日改名）出資新台幣
    （下同）15萬元，與丁○○合夥在臺中巿南屯區○○路○段
    92號開設「雅瑟美髮沙龍坊」。甲○○明知其出資僅有「雅
    瑟美髮沙龍坊」股份5%，竟基於意圖為自己不法所有之犯意
    ，於民國95年間，向前來「雅瑟美髮沙龍坊」消費之丙○○
    佯稱其占有「雅瑟美髮沙龍坊」80%之股份，價值240萬元，
    並向丙○○以30萬元兜售「雅瑟美髮沙龍坊」10%之股份，
    致丙○○陷於錯誤。丙○○遂於95年8月28日及同年9月1日
    ，分別支付10萬元及20萬元，向甲○○購買「雅瑟美髮沙龍
    坊」股份10%。後於96年8月間，甲○○無故避不見面，丙○○警覺有異，經向丁○○求證後，始悉上情。
二、案經丙○○提出告訴，由臺灣臺中地方法院檢察署檢察官偵
    查起訴。
    理       由
壹、證據能力：本案下列引用之供述及非供述證據，經本院依法
    踐行調查證據程序，公訴人及被告均不爭執各該證據之證據
    能力，且亦無依法應排除其證據能力之情形，是後述所引用
    證據之證據能力皆無疑義，合先敘明。
貳、有罪部分
一、被告甲○○於本院審理時，對上開詐欺之事實坦承不諱，核
    與證人即告訴人丙○○、丁○○於本院審理時所陳述之情節
    相符，並有被告所製作之店家股東持股憑證影本1份、告訴
    人付款之收據2紙在卷可稽；足見被告之自白與事實相符，
    其犯行堪以認定。
二、核被告甲○○所為，係犯刑法第339條第1項之詐欺取財罪。
    爰審酌被告並無犯罪前科，犯罪之動機，所詐騙金額的數目
    、使用之手段，審理中坦承犯行，尚見悔意，態度良好，並
    已與告訴人丙○○達成調解（有本院99年度司中字第1120號
    調解筆錄附卷可證）等一切情狀，量處如主文所示之刑，並
    諭知易科罰金之折算標準。另被告犯罪時間在96年4月24日
    之前，並無中華民國九十六年罪犯減刑條例中規定不得減刑
    之情形，應依上開條例第2條第1項第3款之規定減其宣告之
    刑2分之1，並就減得之刑諭知易科罰金之折算標準。
三、又被告未曾受有期徒刑以上刑之宣告，有臺灣高等法院被告
    前案紀錄表可稽，其因一時貪念而犯罪，其經此論罪科刑之
    教訓，應知警惕而無再犯之虞，本院認前開對其宣告之刑以
    暫不執行為適當，予宣告緩刑2年，以勵自新。並命被告應
    依卷附前揭調解程序筆錄所示和解條件，於99年5月30日前
    及同年9月10日前，各以匯款至告訴人丙○○指定帳戶之方
    式，分別給付127,000元及100,000元（此部分係屬緩刑宣告
    之附帶負擔，若被告有違反上開所定負擔情節重大者，檢察
    官得依法聲請撤銷緩刑，附此敘明）。另緩刑期內，為使被
    告知法守法，謹言慎行，且導正其行為與法治之觀念，併宣
    告其於緩刑期間內，向指定之政府機關、政府機構、行政法
    人、社區或其他符合公益目的之機構或團體提供50小時之義
    務勞務；並依刑法第93條第1項第2款之規定，應於緩刑期間
    付保護管束。至於被告究應何政府機關、政府機構、行政法
    人、社區或其他符合公益目的之機構或團體提供義務勞務，
    屬執行之問題，應由執行檢察官斟酌全案情節及各公益團體
    、地方自治團體或社區之需求，妥為指定，併予敘明。
參、無罪部分
一、公訴意旨略以：被告甲○○明知其出資15萬元，僅占「雅瑟
    美髮沙龍坊」股份5%，竟意圖為自己不法所有之犯意，向告
    訴人即證人丙○○以30萬元兜售「雅瑟美髮沙龍坊」10%之
    股份，致告訴人丙○○陷於錯誤，而交付30萬元向被告購買
    股份10%。被告為取信告訴人丙○○，竟另行起意，冒用被
    害人丁○○名義，而偽造其與被害人丁○○共同開立之「雅
    瑟美髮沙龍坊」店家股東持股憑證，交付告訴人丙○○收執
    ，足生損害於被害人丁○○。因認被告所為，係犯刑法第21
    6條、第210條之行使偽造私文書罪嫌。
二、按犯罪事實應依證據認定之，無證據不得認定犯罪事實，又
    不能證明被告犯罪者，應諭知無罪之判決，刑事訴訟法第15
    4條第2項、第301條第1項分別定有明文。而認定不利於被告
    之事實，須依積極證據，茍積極證據不足為不利於被告事實
    之認定時，即應為有利於被告之認定，更不必有何有利之證
    據，有最高法院30年上字第816號判例可資參照。
三、本件公訴人認被告涉犯上開行使偽造私文書罪嫌，係以被害
    人丁○○之指述及被告交付予告訴人人丙○○之「雅瑟美髮
    沙龍坊」店家股東持股憑證影本1份為其主要論據。惟查：
（一）刑法第216條、第210條之行使偽造私文書罪的成立，必須
      行為人持以行使的「文件」，具有文書之要件；所謂文書
      ，除有表彰一定意思表示為內容，且有法律上意義外，並
      需有可顯示確為文書名義人所為之「用意」；故除了名義
      人簽名、蓋章外，或需依刑法第220條之規定，在紙上或
      物品上之文字、符號、圖畫、照像，依習慣或特約，足以
      為表示其用意之證明。故如以印刷文字列印或打字設備繕
      打，無法顯示文書名義人之「用意」者，即與文書的要件
      不符。舉例言之，一般不動產買賣契約書，如將出賣人與
      買受人的名義均以機械設備如打字機、印表機列印，但出
      賣人或買受人未在「買賣契約」「書面」上簽名或蓋章者
      ，在一般社會經驗，因無法顯示買賣雙方之意思表示或「
      用意」，故不具法律上之意義，無從認定係刑法上之「文
      書」。
（二）被告交付予證人丙○○的「雅瑟美髮沙龍坊」店家股東持
      股憑證，其上雖有「憑證開立單位：雅瑟美髮沙龍坊」及
      「負責人：丁○○、朱曉玲」，但係使用電腦文書軟體製
      作，再以印表機列印，並無「雅瑟美髮沙龍坊」之店章，
      或「丁○○」簽名或印章，依一般日常生活的交易習慣，
      難認有「雅瑟美髮沙龍坊」或「負責人：丁○○」之表意
      ，與文書之要件尚有未符。
（三）而上開「雅瑟美髮沙龍坊」店家股東持股憑證上「股東姓
      名」欄位之後，雖有被告「朱曉玲」之印章，及「丙○○
      」三字，但係被告自行表示有「轉讓」股份「10％」予證
      人丙○○之意思表示，雖屬詐欺之手段，且登載不實，但
      既基於被告自己之名義所為，僅屬虛妄行為，亦與偽造文
      書罪之要件不相當（最高法院20年非字第763號判例參見
      ）。
四、綜上所述，被告所交付「店家股東持股憑證」，係以印刷文
    字製作，並無法顯示「雅瑟美髮沙龍坊」或「丁○○」之用
    意，與刑法第210條之文書要件不符；從而，公訴人所舉之
    積極證據，不足以證明被告確有行使偽造私文書之犯行，依
    照首揭法條及判例意旨，本件不能證明被告犯罪，應為被告
    無罪之諭知。
據上論斷，應依刑事訴訟法第299條第1項前段、第301條第1項前
段，刑法第339條第1項、第41條第1項前段、第74條第1項第1款
、第2項第3款、第5款、第93條第1項第2款，中華民國九十六年
罪犯減刑條例第2條第1項第3款、第7條，刑法施行法第1條之1，
判決如主文。
本案經檢察官乙○○到庭執行職務。
中    華    民    國    99    年    5    月    31    日
                  刑事第十庭  審判長法  官  施慶鴻
                                    法  官  簡婉倫
                                    法  官  周莉菁
以上正本證明與原本無異。
如不服本判決應於收受判決後10日內向本院提出上訴書狀，並應
敘述具體理由；其未敘述上訴理由者，應於上訴期間屆滿後20日
內向本院補提理由書（均須按他造當事人之人數附繕本）「切勿
逕送上級法院」。
                                    書記官  賴瓊珠
中    華    民    國    99    年    5    月    31     日
附錄論罪科刑法條
刑法第339條
意圖為自己或第三人不法之所有，以詐術使人將本人或第三人之
物交付者，處5年以下有期徒刑、拘役或科或併科1千元以下罰金
。
以前項方法得財產上不法之利益或使第三人得之者，亦同。
前二項之未遂犯罰之。

司法院資訊處製作；財團法人民間司法改革基金會備份。
